【裁判字號】    97,交聲,3289
【裁判日期】    980115
【裁判案由】    違反道路交通管理處罰條例聲明異議
【裁判全文】
臺灣臺北地方法院交通事件裁定        97年度交聲字第3289號
原處分機關  臺北市交通事件裁決所
受處分人    乙○○
上列受處分人因違反道路交通管理處罰條例案件，對於臺北市交
通裁決所中華民國97年12月8日所為之處分（原處分案號：北市
裁罰字第裁22-AEX453452號裁決書）聲明異議，本院裁定如下：
    主  文
原處分撤銷。
乙○○汽車駕駛人，駕駛汽車在道路上以危險方式駕車，處罰鍰
新臺幣壹萬貳仟元，應接受道路交通安全講習，並吊扣其所有之
車牌號碼○六八—ＣＷＧ號重型機車牌照個月，且記違規點數
點。
    理  由
一、按道路交通管理處罰條例所稱之「車輛」，係指在道路上以
    原動機行駛之汽車（包括機器腳踏車）或以人力、獸力行駛
    之車輛；道路交通安全規則所稱之「汽車」，係指在道路上
    不依軌道或電力架線而以原動機行駛之車輛（包含機器腳踏
    車），道路交通管理處罰條例第3條第8款、道路交通安全規
    則第2條第1項第1款定有明文。又按汽車駕駛人，駕駛汽車
    在道路上蛇行，或以其他危險方式駕車者，處新臺幣（下同
    ）6,000元以上24,000元以下罰鍰，並當場禁止其駕駛，並
    吊扣該汽車牌照3個月及應接受道路交通安全講習，道路交
    通管理處罰條例第43條第1項第1款、第4項前段、第5項前段
    亦分別定有明文。且汽車駕駛人違反道路交通管理處罰條例
    第43條規定者，除應依原條款處罰鍰外，並記違規點數3點
    ，道路交通管理處罰條例第63條第1項第3款亦有明定。
二、本件異議人即受處分人乙○○於民國97年10月31日下午1時
    50分許，騎乘車牌號碼068-CWG號重型機車，沿臺北市○○
    ○路○段行駛，行經臺北市○○○路○段、永吉路交叉路口時
    ，因以危險方式駕車之行為，為臺北市政府警察局南港分局
    員警甲○○當場攔停，以受處分人違反道路交通管理處罰條
    例第43條第1項第1款規定掣單舉發，嗣受處分人於舉發通知
    單上所載之應到案日期即同年11月15日前向原處分機關提出
    申訴，經原處分機關函請舉發單位調查結果，仍認受處分人
    有前開違規行為，原處分機關乃於97年12月8日依前開條例
    第43條第1項第1款、第5款前段（漏引法條）、第63條第1項
    第3款（漏引第1項第3款）之規定，裁處受處分人罰鍰新臺
    幣12,000元，並予記違規點數3點，施以道安講習。
三、本件異議人聲明異議意旨略以：伊於97年10月31日13時50分
    騎乘068-CWG號機車，行經忠孝東路6段、玉成街口時，伊是
    綠燈騎乘，並不是等待紅燈變綠燈，加速超越第一輛車以蛇
    行方式衝出，更無任何理由以「企圖阻擾其他兩旁車輛行駛
    」，伊只為閃避路上凹陷的人孔蓋（連續好幾個圓形、長方
    形人孔蓋），並附上照片，為此聲明異議，請求撤銷原處分
    等語。
四、經查：
（一）受處分人於民國97年10月31日下午1時50分許，騎乘其所
      有之車牌號碼068-CWG號重型機車，行經臺北市○○○路○
      段、永吉路交叉路口時，因以危險方式駕車之行為，為臺
      北市政府警察局南港分局員警甲○○當場攔停掣單舉發之
      事實，業據證人即本件舉發違規之員警甲○○到庭證稱：
      異議人違規之地點是在忠孝東路6段與永吉路的交叉路口
      ，忠孝東路將該垂直交叉的另一道路分成二個路口，一邊
      是永吉路、一邊是玉成街口，異議人是行駛在忠孝東路6
      段上面，而當時伊所站位置在忠孝東路六段41號至39之間
      ，距上開路口約有40至50公尺，可以清楚看見該路口的交
      通狀況，因為該處常有違反兩段式左轉及紅燈左轉的違規
      ，所以是交通取締的主要路段，異議人停等紅燈時前方並
      沒有其他車輛，待燈號轉為綠燈時，異議人就加速前進並
      且蛇行，其衝的最快，所以是第一輛車，伊就立即鳴笛將
      其攔停下來，在伊印象中，異議人行駛到伊攔檢的方向，
      如是直直的向前行進，只會遇到一個人孔蓋，而該人孔蓋
      也沒有突出，沒有危及駕駛人的情事，一般駕駛人經過該
      路段也是直行，並未有特別閃避該人孔蓋的情形等語明確
      （本院卷第20頁反面至22頁），並有臺北市政府警察局舉
      發違反道路交通管理事件通知單、證人甲○○當庭繪製之
      現場圖1紙及證人甲○○在異議人所附之現場道路照片上
      繪製異議人行車路線（本院卷第6頁第2張照片）在卷可稽
      ，是受處分人確有上開以危險方式在道路上駕駛機器腳踏
      車之違規事實，堪以認定。
（二）受處分人雖辯稱：伊當時綠燈直行，係為閃避路面的人孔
      蓋，並沒有企圖要阻擾兩旁車輛行駛云云，然查證人甲○
      ○於本院調查時結證屬實，已如前述，證人甲○○身為執
      法人員，與受處分人既素不相識，且無任何宿怨仇隙，衡
      情證人應無在執行交通勤務中，刻意舉發素不相識、毫無
      冤仇之受處分人，且甘冒偽證之罪責，於本院調查中到庭
      具結為虛偽之陳述，以羅織誣陷受處分人之可能或必要；
      參以證人當時站立之位置係於受處分人騎乘機車之正前方
      ，可清晰觀看忠孝東路6段與永吉路口之交通狀況及受處
      分人之違規情形，又受處分人既係該路口第一輛駛出之車
      輛，亦應無因車輛眾多而誤為舉發之可能，是應認證人上
      開之證詞為可採。再觀諸受處分人狀附之第2張現場照片
      及證人於照片上所繪之受處分人駕駛路徑，受處分人係在
      該路段外側車道與中間車道間以S型之方式行駛，該處路
      段外側車道及中間車道分別雖有4個、3個人孔蓋，然其鋪
      設尚稱平整，並無突出路面，路面亦非凹凸不平，受處分
      人駕車行經該路段仍得直線行駛通過，實無刻意閃避人孔
      蓋之必要，且若僅為閃避人孔蓋，並非不得減速及靠右行
      駛，況各該車道上之人孔蓋之間距亦有相當之距離，尚無
      必要在外側車道與中間車道以左右閃避之方式行駛。另受
      處分人雖辯稱：伊沒有企圖要阻擾兩旁車輛行駛云云，然
      受處分人車輛於燈號轉為綠燈後往前行進，雖係第一輛車
      ，惟其驟然或任意在該路段外車車道與中間車道間左右變
      換車道行駛，往往會造成其後方車輛反應不及，易生交通
      事故，受處分人所辯僅係其個人主觀認定，尚不足採。又
      受處分人辯稱：伊並未有臺北市政府警察局南港分局97年
      11月21日北市警南分交字第09731309400號書函所指加速
      超越第一輛車以蛇行方式衝出等語，經查證人甲○○證稱
      ：異議人的車輛是第一輛，其行駛前，前方沒有其他車輛
      ，當時執勤者是伊本人，該函內容是七組的承辦人所寫的
      ，伊本人並不清楚，伊只向七組人員承辦人表示伊是依法
      告發，並陳述其他內容如伊今日到庭證述之現場情形等語
      （本院卷第21頁反面），堪認南港分局前揭書函內容應有
      誤載之情，惟此部分之違誤，仍無礙於受處分人前揭違規
      行為之認定。又本件受處分人既未能提出其他事證足使本
      院懷疑員警之舉發行為有所不當之疑慮，尚難認其辯解為
      可採。從而，本件事證明確，受處分人之違規行為堪予認
      定。
五、綜上所述，本件受處分人確有於上開時、地，騎乘其所有之
    車牌號碼068-CWG號重型機車，以危險方式駕車之違規行為
    ，原處分機關依道路交通管理處罰條例第43條第1項第1款、
    第5款前段（漏引法條）、第63條第1項第3款（漏引第1項第
    3款）之規定，裁處受處分人罰鍰12,000元，並予記違規點
    數3點，施以道安講習固非無據，惟漏未依上開條例第43 條
    第4項前段之規定，吊扣該機車牌照3個月，顯有未洽，本件
    受處分人異議雖無理由，惟原處分既有上揭違誤，應由本院
    將原處分撤銷，另依道路交通管理處罰條例第43條第1項第1
    款、第4項前段、第5項前段、第63條第1項第3款及違反道路
    交通管理事件統一裁罰標準表之規定裁處罰鍰12,000 元，
    應接受道路交通安全講習，並吊扣該機車牌照3個月，且記
    違規點數3點，以資適法。
據上論斷，應依道路交通案件處理辦法第20條，裁定如主文。
中    華    民    國    98    年    1     月    15    日
                              交通法庭法  官  楊蕙芬
以上正本證明與原本無異
如不服本裁定應於送達後5日內向本院提出抗告狀
                                書記官  馬正道
中    華    民    國    98    年    1     月    17    日


司法院資訊處製作；財團法人民間司法改革基金會備份。
